臺灣嘉義地方法院刑事判決　　　　　　　　　　　　　九十一年度訴字第四三號
　　公　訴　人　臺灣嘉義地方法院檢察署檢察官
　　被　　　告　丁○○
　　指定辯護人　公設辯護人己○○
右列被告因殺人未遂等案件，經檢察官提起公訴（九十一年度偵字第五三三二號），
本院判決如左：
    主  文
丁○○殺人未遂，處有期徒刑捌年；扣案之西瓜刀、檳榔刀及美工刀各壹把均沒收。
    事  實
一、(1)丁○○與中國大陸地區女子戊○○於民國（下同）八十九年元月間結婚，屬家
    庭暴力防治法第三條第一款所稱之家庭成員，並育有一女；嗣於九十一年初，戊○○來台與丁○○定居於台北市○○區○○街三十九號，惟因丁○○沉迷賭博，
    屢勸不改，致使家庭經濟困窘，戊○○無奈，乃於九十一年七月下旬離家出走，
    避居丁○○之二哥乙○○位於嘉義市○○街一一一巷八十二號住處；丁○○見戊○○離家多日，無意返家，甚感憤恨，又聽聞其二姐丙○斥責稱為何戊○○會疑
    心恐遭丁○○逼迫賣淫賺錢等語，更覺遭受戊○○誣指，益生不滿，又思及戊○○若他去，則其與戊○○結婚生活所花費之金錢，將損失成空，乃基於殺害戊○○後自殺之同歸於盡故意，於九十一年八月五日凌晨四時許，攜帶其所有之西瓜
    刀（長約四十五公分、高五公分）、檳榔刀（長約九公分、高約五公分）及美工
    刀各一把，預藏於行李袋中，搭車南下，準備尋找戊○○談判。
    (2)同日上午八時許，丁○○抵達嘉義市後，在嘉義市火車站前之一流機車店，租
    得車牌號碼ＫＡ七─一六二號重型機車一輛，並將上開行李袋寄放在該機車行，
    先騎車至二姐丙○家中找尋戊○○未果，惟得知戊○○住在乙○○家中，丁○○
    遂於同日中午十二時許，又騎車至乙○○住處，尋得戊○○與之談判，因戊○○
    仍拒不返家，且執意離婚，丁○○惱羞成怒，決意下手砍殺之，乃佯稱要回一流
    機車行，將戊○○的證件與衣服拿給戊○○，隨即騎車離去，並在嘉義市○○○
    路上商店，購買暢通劑及濃鹽酸各一瓶，藏放在機車置物箱內，以供砍殺戊○○
    後自盡之用；(3)嗣丁○○至一流機車行拿取上開行李袋後，於同日十二時五十分
    許，又騎車折返乙○○住處，將上開行李袋放置該處客廳地上，佯稱要拿證件及
    衣物予戊○○，迨戊○○上前與丁○○蹲下打開行李袋時，丁○○明知頭部係人
    體之要害，以利刃砍殺，足以致人於死，及四肢雖非人體要害，然血管、神經密
    佈，如以利刃砍殺，則血管破裂、神經斷裂，將大量失血休克，而有致命之危險
    ，乃明知並有意使之發生，即一手抓住戊○○頭髮，另一手拿出行李袋中之前開
    西瓜刀一把，猛砍戊○○腦後一刀，戊○○驚嚇哭喊，反身掙扎並往後方廚房逃
    跑，丁○○仍持該西瓜刀緊跟在後，接連砍殺戊○○頭部及上身約七刀，乙○○
    之妻甲○○○見狀上前攔阻，亦遭丁○○砍傷左手手指（傷害部份未據告訴），
    乙○○隨而向前阻擋丁○○，並喝斥你連二嫂也砍等語，丁○○方才停止揮砍，
    戊○○則乘機躲入廚房旁之浴室，始未再遭受砍殺，然其已受有頭皮枕部各長七
    公分、四公分及六公分深達頭骨之傷口（造成骨膜下陷）、右上臂長十公分傷口
    、右前臂長七公分傷口（皆深達皮下，未傷及肌肉群）、左手腕部背側長四公分
    傷口（傷及橈側感覺神經，另伸拇長肌腱、伸拇指短肌腱、伸腕橈側長肌腱、伸
    腕橈側短肌腱斷裂）等傷害。(4)其後，丁○○即由該處後門逃逸，而戊○○因大
    量失血，經緊急送醫輸血急救後，始倖免於難。而乙○○女兒王淑美旋即報警處
    理，警方在該處後方空地上，扣得前開西瓜刀一把；在前開行李袋中，扣得前開
    檳榔刀及美工刀各一把；在該處門前停放之上開機車置物箱內，扣得上開暢通劑
    及濃鹽酸各一瓶（上開行李袋嗣為戊○○丟棄）。嗣丁○○自覺悔悟，於同日下
    午三時三十分許，在嘉義市○○街南興國中旁，撥打一一九電話投案，為警捕獲
    。
二、案經戊○○訴由嘉義市警察局第二分局報請臺灣嘉義地方法院檢察署檢察官偵查
    起訴。
    理  由
一、訊據被告丁○○對於前揭告訴人即其妻戊○○離家出走，無意返家，並疑心將遭
    其逼迫賣淫賺錢，又其因不滿告訴人若他去，則為告訴人所花費之金錢，將損失
    成空，遂攜帶前開其所有之西瓜刀（長約四十五公分、高五公分）、檳榔刀（長
    約九公分、高約五公分）及美工刀各一把，藏放行李袋中，搭車南下，欲尋找告
    訴人談判，嗣於證人即其二哥乙○○家中，第一次請求告訴人返家未果後，即外
    出購買暢通劑及濃鹽酸各一瓶，藏放前開機車置物箱內，並至一流機車店取回上
    開行李袋，又其於第二次至乙○○家中，在告訴人蹲下打開行李袋後，即持上開
    西瓜刀，揮傷告訴人，亦不慎傷及證人即其二嫂甲○○○左手手指，經乙○○喝
    斥連二嫂也砍等語後，其即由後門離去，嗣覺悔悟，於同日下午，撥打電話投案
    等情不諱（本院卷第十一頁至第十四頁、第五十二頁至第五十九頁、第九十六頁
    至第九十七頁、第一一二頁至第一二三頁），惟矢口否認有何殺害告訴人之意思
    ，辯稱：(1)我當時持上開西瓜刀，只是要嚇嚇告訴人，希望告訴人與我返家，但
    告訴人一看到西瓜刀，不知為何就往後跑，我不知所措，就傷到告訴人一刀，我
    當時未抓扯告訴人頭髮；(2)上開暢通劑及濃鹽酸各一瓶不是我自盡要用的，也是
    要嚇嚇告訴人回家而用的；(3)我總共只揮了二刀，傷到告訴人及甲○○○各一刀
    ；(4)我揮刀後，是自行停止的，不是乙○○阻擋後，我才停止的；(5)又我偶會賭
    博，但未成習云云。然查：
  (一)(1)被告丁○○如何於右揭時、地，佯稱要拿證件及衣物予告訴人，迨戊○○蹲下
    觀看上開行李袋時，被告即抓住告訴人頭髮，且持前開西瓜刀，猛砍告訴人腦後
    一刀，告訴人驚嚇哭喊，反身掙扎向後逃跑，被告仍持該西瓜刀緊跟在後，接連
    砍殺告訴人頭部及上身，甲○○○上前攔阻亦遭砍傷左手手指，經乙○○向前阻
    擋被告，並喝斥你連二嫂也砍等語，被告方才停止揮砍，告訴人乘機躲入浴室，
    始未再遭受砍殺，然告訴人之頭皮枕部、右上臂、右前臂及左手腕部背側等處，
    已有多處傷口，並被告即由該處後門逃逸，而告訴人因大量失血，經緊急送醫救
    治，方才倖免於難等情，業據告訴人於警訊（警卷第五頁至第六頁）及本院審理
    時（本院卷第五十五頁至五十八頁、第九十五頁至九十七頁）指訴綦詳，核與乙○○及甲○○○於警訊（警卷第七頁至第九頁）、偵查中（偵卷第十頁至第十一
    頁）及本院審理時（本院卷第五十二頁至五十六頁、第五十八頁）證述之情節相
    符，且有診斷證明書二紙、照片十張、機車租賃契約書一紙在卷（警卷第十八頁
    至二十五頁）可佐，復有西瓜刀、檳榔刀、美工刀各一把，暢通劑一瓶及濃鹽酸
    各一瓶扣案可稽，堪信為真正，是認被告前開所辯未經乙○○阻擋，即自行停止
    揮砍，與未抓扯告訴人頭髮云云，委無足採。(2)又告訴人之頭皮枕部有各長七公
    分、四公分及六公分之傷口、右上臂有長十公分傷口、右前臂有長七公分傷口、
    左手腕部背側有長四公分傷口，共有六處傷口等情，有前開診斷證明書一紙、天
    主教聖馬爾定醫院九十一年八月三十日（九一）惠醫字第○九九號函一紙附於本
    院卷（本院卷第二十二頁）可稽，加上甲○○○遭砍傷之左手手指處傷口，足見
    被告當時應係向告訴人砍殺約七刀，故而被告所辯僅揮砍二刀云云，並無可採。
    至於乙○○於偵審中所述當時被告約砍殺十餘刀云云，亦無證據足佐為可信，亦
    難採認為真正。
  (二)(1)按刑法上殺人與傷害之區別，本視加害人有無殺人之犯意為斷，亦即加害時是
    否具有使人喪失生命之故意？或僅具傷害人之身體健康之故意以為斷（最高法院
    八十七年台上字第四四九四號判決參照）。次按人體四肢雖非人體要害，然血管
    、神經密佈，如以利刃砍殺，則血管破裂、神經斷裂，將大量失血休克無法行動
    ，而有致命之虞，又人之頭部，乃關係人體生命之重要部位，屬人身之要害，以
    利刃砍殺殺人之頭部，足取人命，此當為被告所明知或可得而知。(2)查被告持以
    砍殺告訴人之扣案西瓜刀一把，刀刃長約四十五公分，業經本院勘驗明確（本院
    卷第五十二頁），且該刀鋒利，持以砍殺人之身體，足以取人性命無疑；又告訴
    人所受之：「頭皮枕部有各長七公分、四公分及六公分深達頭骨之傷口，造成
    骨膜下陷；右上臂十公分及右前臂七公分長之傷口，深達皮下，未傷及肌肉群
    ；左手腕部背側傷口四公分，傷及橈側感覺神經（支配第一、二指虎口背側皮
    膚感覺），另四條伸肌健斷裂（伸拇長肌腱、伸拇指短肌腱、伸腕橈側長肌腱、
    伸腕橈側短肌腱斷裂）」等傷害，有前開診斷證明書及前開第○九九號函各一紙
    可按，是認告訴人遭砍殺處為頭部要害及兩上肢之易大量流血部位；再告訴人受
    前開傷害，「於九十一年八月五日到院急診，當時因流血多，血壓低八一／三六
    ｍｍＨｇ，故緊急輸血四單位紅血球後，血壓才趨穩定」之情，亦有天主教聖馬
    爾定醫院九十一年九月二十四日（九一）惠醫字第一一○三號函一紙附卷可憑（
    本院卷第四十七頁），益顯見告訴人當時確有有失血過多而生命危險情形。綜前
    所述，被告乘告訴人不注意之際，以鋒利之西瓜刀，朝告訴人腦後重要部位猛砍
    ，且接連追砍告訴人頭部及上身數刀，造成告訴人當場大量出血，經他人攔阻方
    才停止，足見被告下手之初確有殺人決意，灼然甚明，且被告於警訊時已自承將
    殺害而後自殺等語在卷（警卷第一頁至三頁），故其於偵審中辯稱沒有要殺害告
    訴人之意思云云，要係避重就輕之詞，不足採信。
  (三)(1)另者，前開暢通劑及濃鹽酸各一瓶，係案發後警方自前開機車置物箱內所扣得
    ，有扣押筆錄及照片二張在卷（警卷第十頁及第二十四頁）可佐，被告亦自承暢
    通劑及濃鹽酸放置在前開機車置物箱內無訛（本院卷第五十三頁），顯見被告購
    買該等物品係為自盡，否則，被告不會將之放在機車置物箱中，而未取出拿到乙○○住處客廳，是其所辯僅為嚇嚇告訴人云云，當係臨訟偽詞；再由被告於警訊
    時已自承與告訴人同歸於盡等語，有警訊筆錄可稽，且其攜帶前開三把刀尋找告
    訴人談判之情，足認被告確有與告訴人同歸於盡之意。(2)又證人即被告二姐丙○
    於審理時證稱：被告自退伍迄今，沉迷賭博，屢勸不聽，故逼使告訴人離家出走
    等語無誤，被告亦自承因賭共輸了數百萬元在卷（均見本院卷第九十五頁至九十
    六頁），顯見告訴人確因被告賭博成習，無奈之餘，方才離家無訛，被告所辯未
    沉迷賭博云云，顯無可信。
  (四)綜上所述，本件事證明確，被告殺人犯行，堪以認定。
二、(1)核被告丁○○所為，係犯刑法第二百七十一條第二項、第一項規定之殺人未遂
    罪。查被告丁○○係告訴人之夫，屬家庭暴力防治法第三條第一款所稱之家庭成
    員，依家庭暴力防治法第二條第二項規定，本件被告所犯殺人未遂罪屬前開所稱
    之家庭暴力罪，併於敘明。(2)再被告已手於犯罪行之實行而不遂，為未遂犯，
    爰依刑法第二十六條前段規定減輕其刑，查被告砍殺告訴人之犯行，係因甲○○○與乙○○之阻擋而停止，且被告亦無救治告訴人之行為，乃屬障礙未遂，而非
    中止未遂，附為說明。(3)爰審酌被告與告訴人係夫妻，關係至切，被告不思反省
    自己之賭博惡習，乃係逼使告訴人離家之原因，反而持刀砍殺告訴人頭部及上身
    多刀，出手兇猛，下手殘忍，對告訴人身心造成嚴重而無法磨滅之傷害，且案發
    當時若無王呂碧玉、乙○○之阻攔，則告訴人性命堪慮，又被告犯罪後雖曾坦承
    犯行，惟又否認，足見並無具體悔意，迄今未取得告訴人諒解，犯後態度不佳等
    一切情狀，量處如主文所示之刑。(4)末查，扣案之西瓜刀、檳榔刀一把、美工刀
    各一把均係被告所有，業據其供述在卷（本院卷第五十三頁），而前者為供被告
    犯本件罪行所用之物，後二者則為其犯本件罪行預備之物，爰依刑法第三十八條
    第一項第二款、第三項，均諭知沒收；至於扣案之暢通劑一瓶及濃鹽酸一瓶，與
    本件罪行並無直接關係，亦非違禁物，爰不予宣告沒收，併予明。
據上論斷，應依刑事訴訟法第二百九十九條第一項前段，刑法第二百七十一條第二項
、第一項、第二十六條前段、第三十八條第一項第二款，判決如主文。
本案經檢察官洪三峰到庭執行職務
中    華    民    國      九十一    年      十一    月      二十二      日
                                臺灣嘉義地方法院刑事第一庭
                                    法  官  盧  鳳  田
右正本證明與原本無異。
如不服本判決，應於判決送達後十日內向本院提出上訴狀( 應附繕本 )。
中    華    民    國      九十      年      十一    月      二十二      日
                                    書記官  林  秀  惠
附錄條文：
刑法第二百七十一條：殺人者，處死刑、無期徒刑或十年以上有期徒刑。
                    前項之未遂犯罰之。
